高雄高等行政法院簡易判決　　　　　　　　　　　　　九十二年度簡字第二六一號
　　原　　　告　甲○○
　　被　　　告　財政部高雄市國稅局
　　代　表　人　鄭宗典　局長
　　訴訟代理人　乙○○
右當事人間因綜合所得稅事件，原告不服財政部中華民國九十二年六月六日台財訴字
第○九二○○一四四九八號訴願決定，提起行政訴訟。本院判決如左：
　　主  文
原告之訴駁回。
訴訟費用由原告負擔。
    事實及理由
一、緣原告為聖心幼稚園合夥人，於民國（下同）八十七年度綜合所得稅結算申報，
    未申報聖心幼稚園之其他所得，經被告初查核定聖心幼稚園業務收入計新臺幣（
    下同）九百八十萬三千七百五十八元，業務費用計八百七十三萬零一百二十九元
    ，其他所得計一百零七萬三千六百二十九元，依原告合夥比例（三分之一）核定
    原告之其他所得計三十五萬七千八百七十六元，併課原告八十七年度綜合所得稅
    。又原告除漏報上述其他所得外，尚漏報營利、利息、租賃等所得，合計漏報所
    得計六十三萬五千一百二十九元；被告乃按其漏稅額二萬零二十五元，依有無開
    立扣繳憑單分別裁處○．二倍及○．五倍罰鍰，共計八千九百元（計至百元止）
    。原告不服，就核定其他所得（業務收入、折舊費用、利息支出）及罰鍰等項目
    申經復查，獲追減折舊費用七萬四千八百三十五元，依原告合夥比例（三分之一
    ）核定原告其他所得追減二萬四千九百四十五元，且追認聖心幼稚園本年度之已
    扣繳稅款九千八百九十三元，依申請人之合夥比例計算為三千二百九十七元，經
    重行計算後原告漏稅額為一萬三千四百八十五元，依稅務違章案件減免處罰標準
    第三條第二項規定得免予處罰，乃撤銷原罰鍰處分；原告就其他所得中關於幼稚
    園業務收入部分仍不服，提起訴願遭決定駁回，遂提起本件行政訴訟。
二、本件原告起訴意旨略謂：聖心幼稚園於八十七年度之營業收入已依據所開立之收
    據核實填寫學員名冊認列收入，而原查全依訪查記錄表之資料核定收入，實不合
    理，訪查記錄填寫時皆尚未至年底，收入皆依目前幼稚園之人數估計致年底，然
    中途仍有入學、退學之學員變動，訪查表為一個階段之紀錄表，且被告亦未完全
    依據該訪查表核定，被告只認列較申報數高之金額，較申報數低之金額則仍以申
    報數為準，此種選擇性之調整核定，實令人不服。另訴願駁回之理由所提收據格
    式不同係因當年度電腦更改，為配合電腦套表因此與原收據有所不同，另所謂收
    據有參差不同月份，只要歸併回原月份即可，怎可因此而一概不認定收據之數，
    被告應予核實認列。另聖心幼稚園於八十三年度為興建整修教室而向銀行貸款二
    百五十萬元，被告全數剔除此部分之利息費用，亦有違誤云云，而聲明求為判決
    訴願決定及原處分關於執行業務所得（按，應屬其他所得）部分均撤銷。被告則
    以：（一）按聖心幼稚園本年度業務收入，經被告核定為九百八十萬三千七百五
    十八元，計有學雜費五百四十六萬八千五百元、餐點代辦費三百三十五萬一千五
    百元、交通代辦費二十一萬八千一百九十元、服裝書包代辦費六萬六千七百元、
    保險及書籍收入五十八萬七千七百元、利息收入九萬九千零二十元及保險賠償一
    萬二千一百四十八元。查本件係因該幼稚園之收費收據不足採據（詳如後述），
    被告乃按查得資料核定該幼稚園之收入，其中利息收入及保險賠償係依該幼稚園
    之實際收入核定，有歸戶清單附卷可稽；另交通代辦費收入及保險書籍收入係依
    據該幼稚園申報收入核定，亦為該幼稚園之實際收入；至學雜費、餐點代辦費及
    服裝書包代辦費等項，因該幼稚園之收費收據不足採，是被告逕依該幼稚園所填
    載之調查表收入核定，揆諸前揭規定，並無不合。（二）又查聖心幼稚園之收費
    收據，各月份之收費收據均有其他月份之收據參雜其中，甚或有上年度之收據參
    入，且格式不一，其臨證補據之流水號收費收據存根聯，係以號碼機補登之流水
    號，並未依收入事項發生之時序，依次編號黏貼或裝訂成冊，爰為保存。另一般
    依時序開立之收據或多或少有作廢收據等資料應妥為保存，其臨證補據之收費收
    據未按時序時序流水號登記，更無作廢收據等資料，依據經驗法則顯屬異常，該
    等收據難謂無脫落及漏報之情形，是所附收據不足採據。次查原告提示之帳載係
    於每月月底彙總一筆一次記載。依所得稅法第八十三條及執行業務所得查核辦法
    第六條及第八條之意旨，其提示之帳證資料不足採據，是應依八十七年度幼稚園
    業務狀況訪查報告表及查得資料核定收入。而被告核定其全年收入為九百八十萬
    三千七百五十八元，其明細如下：學雜費及教學活動費五百四十六萬八千五百元
    ，餐點費三百三十五萬一千五百元，代辦費六萬六千七百元，交通費二十一萬八
    千一百九十元，保險及書籍收入五十八萬七千七百元，利息收入九萬九千零二十
    元，保險賠償收入一萬二千一百四十八元。（三）關於聖心幼稚園利息支出部分
    ；查該園本年度列報利息支出十一萬五千九百九十五元，其銀行貸款本金二百五
    十萬元，係聖心幼稚園於八十三年七月十四日向萬泰商業銀行信用貸款，期間一
    年，到期以貸放同時收回方式，於八十四、八十五、八十六年七月十日換約續借
    ，有該銀行出示之授信動用申請書、週轉金貸款契約影本、放款事前徵信資料查
    詢單等附卷可稽，次查該園於八十三年度雖確有興建教室，惟取得時間為八十三
    年五月間，帳載係自「預付貨款」轉入「房屋及建築」科目，而「預付貨款」均
    於八十三年五月間支付，有該園總帳及財產目錄影本附卷可稽，其實際支付新建
    整修教室款項既在向銀行貸款之前，又乏貸款資金流程佐證與興建新教室有關，
    原告亦迄未提示足資採信之資金流程及運用資料供核，是原核定以難認與業務有
    關而予剔除利息十一萬五千九百九十五元，與執行業務所得查核辦法第十四條規
    定，及財政部八十六年七月三十一日台財稅第八六一九○七五六二號函釋，並無
    不合，且就此部分，原告並未提起訴願，於復查後業已確定等語，資為抗辯，聲
    明求為判決駁回原告之訴。
三、按「個人之綜合所得總額，以其全年左列各類所得合併計算之‧‧‧‧‧第十類
    ：其他所得：不屬於上列各類之所得，以其收入額減除成本及必要費用後之餘額
    為所得額。」「稽徵機關進行調查或復查時，納稅義務人應提示有關各種證明所
    得額之帳簿、文據；其未提示者，稽徵機關得依查得之資料或同業利潤標準，核
    定其所得額。」分別為行為時所得稅法第十四條第一項第十類及第八十三條第一
    項所明定。次按「私人辦理之補習班、幼稚園、托兒所、養護、療養院（所），
    不符合免稅規定者，其所得之查核準用本辦法。」又「執行業務惟應依所得稅法
    第十四條第一項第二類第二款規定，至少設置日記帳一種，詳細記載其業務收支
    項目，並應按會計事項發生之次序逐日登帳，至遲不得超過二個月，帳簿使用前
    應送主管機關登記驗印。同時執行數種以上不同性質業務，可使用一套登記驗印
    之帳簿，同時記載有關執行業務收支事項。‧‧‧執行業務收入應給與他人憑證
    ，並自留存根或副本，業務支出應自他人取得憑證。各項會計憑證，應依事項發
    生之時序，依次編號黏貼或裝訂成冊，妥為保存。」「執行業務者於規定期限內
    辦理結算申報並能提供證明所得額之帳簿、文據調查者，其執行業務所得，應依
    帳載核實認定。其未依規定提供調查者，應依所得稅法第八十三條及同法施行細
    則第十三條規定之收費及費用標準核定其所得額。」分別為執行業務所得查核辦
    法第二條第二項、第六條第一項及第四項及第八條所明定。另「對外憑證之繕製
    ，應至少自留副本或存根一份，副本或存根上所記該事項之要點及金額，不得與
    正本有所差異。前項對外憑證之正本或存根均應依次編定字號，並應將其副本或
    存根，裝訂成冊；其正本之誤寫或收回作廢者，應將其粘附於原號副本或存根之
    上，其有缺少或不能收回者，應在其副本或存根上註明其理由。」則為商業會計
    法第三十七條所規定。查有關人民自由權利之限制應以法律定之，且不得逾越必
    要之程度，憲法第二十三條定有明文。但法律之內容不能鉅細靡遺，立法機關自
    得授權行政機關發布命令為補充規定。如法律之授權涉及限制人民自由權利者，
    其授權之目的、範圍及內容符合具體明確之條件時，亦為憲法之所許。若法律僅
    概括授權行政機關訂定施行細則者，該管行政機關於符合立法意旨且未逾越母法
    規定之限度內，自亦得就執行法律有關之細節性、技術性之事項以施行細則定之
    ，惟其內容不能牴觸母法或對人民之自由權利增加法律所無之限制，業據司法院
    釋字第三六七號解釋在案。執行業務所得查核辦法係財政部依所得稅法第十四條
    第一項第二類第三款規定之授權訂定，其內容乃關於執行業務所得查核之細節性
    、技術性事項之規定，核與授權意旨相符；而私人辦理之幼稚園若不符合免稅規
    定，關於其收入及費用之查核等細節性、技術性事項因與執行業務者相同，故執
    行業務所得查核辦法第二條第二項規定私人辦理之幼稚園不符合免稅規定者，其
    所得之查核準用執行業務所得查核辦法，自得予以援用。
四、經查：
（一）關於聖心幼稚園業務收入部分：
１、查聖心幼稚園本年度業務收入，經被告核定為九百八十萬三千七百五十八元，計
    有學雜費五百四十六萬八千五百元、餐點代辦費三百三十五萬一千五百元、交通
    代辦費二十一萬八千一百九十元、服裝書包代辦費六萬六千七百元、保險及書籍
    收入五十八萬七千七百元、利息收入九萬九千零二十元及保險賠償一萬二千一百
    四十八元。其中利息收入及保險賠償部分，被告係按該幼稚園之實際收入核定；
    另交通代辦費收入及保險書籍收入，被告則係依據該幼稚園申報收入核定；至學
    雜費、餐點代辦費及服裝書包代辦費等項收入，被告因認該幼稚園之收費收據不
    足採，故逕依該幼稚園所填載之調查表收入核定等情，已經被告陳述甚明，並有
    歸戶清單附卷可稽。而原告提起本件訴訟，關於聖心幼稚園本年度業務收入部分
    ，係就該幼稚園收入中之學雜費、餐點代辦費及服裝書包代辦費部分，因被告未
    依原告提供之帳證查核，而逕依原告所填載之調查表收入核定部分為爭執。查該
    幼稚園提供被告查核之收入收據觀之，該等收據係依學生名冊順序大皆依活頁式
    依次編號黏貼及裝訂成冊，然各月份之收費收據均有摻雜其他月份之收據於其中
    ，甚或有摻入上年度收據情事，並該等收據之格式、顏色不一，甚至有通知收費
    單充當收費收據之情形；另收費收據存根聯上之流水號，則係以號碼機補登之流
    水號等情，有該幼稚園之學費收入乙冊、月費收入十二冊、學生名冊三冊及總分
    類帳乙冊等附卷可稽；而依前述執行業務所得查核辦法第六條第四項及商業會計
    法第三十七條規定，對外憑證之繕製，應至少自留副本或存根一份，副本或存根
    上所記該事項之要點及金額，不得與正本有所差異；且此對外憑證之正本或存根
    均應依事項發生之時序，依次編定字號，並應將其副本或存根，裝訂成冊；其正
    本之誤寫或收回作廢者，應將其粘附於原號副本或存根之上，其有缺少或不能收
    回者，應在其副本或存根上註明其理由。而所以規定收費收據副本或存根應按時
    序流水號登記，乃為防止無脫落及漏報收入之情形，以便稽徵機關之勾稽，故該
    收據上之字號應是事先依時序依次編定之，而非將收據彙整後再予以編號；而前
    述聖心幼稚園之收費收據非但不是全為副本或存根，尚有以收費通知書權充者，
    並不僅未按時序編排，並該等收費收據存根聯之流水號更是嗣後再以號碼機所補
    登，則該等收據是否有脫落及漏報之情形，自該等收據實無法判定之；換言之，
    該等收據並無法顯示該幼稚園完整且真實之收入情況，則被告自無從據該等收據
    查核關於聖心幼稚園業務收入中關於學雜費、餐點代辦費及服裝書包代辦費收入
    之申報是否確實。故原告以該等收據有參差不同月份，只要歸併回原月份即可，
    爭執被告就此部分不依帳證核實認列，係屬違誤云云，顯屬誤會，不足採取。而
    被告以原告所提示之聖心幼稚園帳證資料不完足為由，認該幼稚園關於學雜費、
    餐點代辦費及服裝書包代辦費收入無從按原告提出之帳證核實認定，自屬有據。
２、又查關於聖心幼稚園之收支情形，被告分別於八十七年度上半年及下半年有進行
    查核，並分別由聖心幼稚園自行於八十七年六月十五日及同年十二月十四日各填
    寫有八十七年度業務狀況訪查報告表，有該等業務狀況訪查報告表附原處分卷可
    稽；而關於原告所爭執之聖心幼稚園學雜費、餐點代辦費及服裝書包代辦費收入
    ，聖心幼稚園之申報書申報金額分別為學雜費收入二百三十萬九千元、餐點代辦
    費收入三百零九萬四千九百五十元及服裝書包代辦費收入五萬四千八百七十元；
    而依上述業務狀況訪查報告表（二張報告表之合計數），聖心幼稚園列報之學雜
    費收入為五百四十六萬八千五百元、餐點代辦費三百三十五萬一千五百元、服裝
    書包代辦費為六萬六千七百元一節，亦有申報書及業務狀況訪查報告表附原處分
    卷可按；將上述金額兩相比較結果，聖心幼稚園申報書之金額與業務狀況訪查報
    告表列報之金額均甚接近，但申報書之金額則低於業務狀況訪查報告表列報之金
    額；而上述業務狀況訪查報告表，其填載日期在八十七年六月十五日部分，係填
    載該幼稚園一月至六月之收支情形，另同年十二月十四日填載者，則填載該年度
    七月至十二月之收支情形，亦即該業務狀況訪查報告表填表當時係填載已經過或
    即將經過月份之收入，故其填載之資料應屬已實際發生之收入情況，而非收入之
    預估，故聖心幼稚園於該業務狀況訪查報告表填載之收入情況應有一定程度表現
    聖心幼稚園之收入實情；而依前項所述，聖心幼稚園之學雜費、餐點代辦費及服
    裝書包代辦費收入，既因帳證無法查核而無從查帳核實認定，是被告參諸所得稅
    法第八十三條及執行業務所得查核辦法第六條、第八條規定之意旨，就聖心幼稚
    園上述收入，依八十七年度幼稚園業務狀況訪查報告表之查得資料核定之，即屬
    有據。
（二）關於利息支出部分：
１、查原告係就聖心幼稚園本年度列報之利息支出十一萬五千九百九十五元，乃聖心
    幼稚園於八十三年度為興建整修教室而向銀行貸款二百五十萬元，雖因係循環性
    借款每年換約，然確屬幼稚園之業務支出，被告卻否准列報等語為爭執。然原告
    關於系爭利息支出之爭執，於申請復查時雖有主張並為爭執，然經被告之復查決
    定就原告此部分駁回原告復查之申請即仍維持原核定後，原告並未就此一爭點提
    起訴願，換言之，關於被告否准聖心幼稚園該利息支出認列之核定，因原告未對
    之提起訴願而告確定，是原告提起本件訴訟，就此部分再為爭議，於法已有未合
    ，先予敘明。
２、又按「非屬執行業務之直接必要費用，不得列為執行業務費用。」為執行業務所
    得查核辦法第十四條所明定。另「執行業務者向金融機構借款購置或興建房屋，
    供執行業務使用符合下列規定者，其利息支出得認列為執行業務費用：（一）依
    法設帳、記載並辦理結算申報之執行業務者，以本人或事務所名義向金融機構借
    款。（二）其借款資金確供購置或興建執行業務場所使用，且借款利息確由執行
    業務者本人或事務所負擔，取得金融機構出具之借款用途證明，並有明確帳載及
    資金流程之佐證資料，但以主事務所所在地之房屋（一屋）為限。」則經財政部
    八十六年七月三十一日台財稅第八六一九○七五六二號函釋示在案。查上述函釋
    乃財政部本於中央主管機關之地位關於執行業務費用查核所為細節性、執行性之
    解釋，以俾下級機關作為查核之基準，核與收入與費用配合原則相符，爰予援用
    。
３、縱認系爭利息支出原告於本件訴訟仍得予以爭執，然查系爭利息支出之原始貸款
    ，係聖心幼稚園向萬泰商業銀行申請授信周轉金之貸款二百五十萬元，額度起訖
    期間為八十三年六月二十九日起至八十四年六月二十九日止，該筆授信貸款於八
    十三年七月十三日經准予動撥，期間一年，至八十四年七月十四日到期，到期後
    之八十四、八十五、八十六年間均經由換約方式續借一節，固有該銀行出示之授
    信動用申請書、週轉金貸款契約影本、放款事前徵信資料查詢單等附卷可稽；然
    關於該貸款之用途，原告雖主張是供聖心幼稚園修建園舍使用，然依原告提出之
    聖心幼稚園八十三年度財產目錄及總分類帳之記載，聖心幼稚園於八十三年度雖
    確有修建教室情事，惟取得時間為八十三年五月間，且是於八十三年五月間以「
    預付貨款」轉入「房屋及建築」科目；即聖心幼稚園是以「預付貨款」之科目實
    際支付新建整修教室之款項，且是在前述向銀行貸款之前；而於聖心幼稚園在同
    年七月間因向銀行貸款而取得貸款後，自該幼稚園之帳冊，並無法得出該貸款與
    園舍之整建暨前述預付貨款間之關連性；而原告於本院審理中復陳稱：因為時間
    已經久遠，借得的錢是有存到聖心幼稚園帳戶，但聖心幼稚園之帳上並沒有這樣
    記載，故無法提出符合被告需要的資料等語甚明，則依上述調查證據結果，即難
    認前述聖心幼稚園向銀行貸得之款項是供其幼稚園八十三年五月間之修建園舍使
    用；該貸款既無法認定係供聖心幼稚園修建房舍使用，是因此貸款而發生之利息
    支出，依前開所述，即非幼稚園執行業務所必須之直接必要費用，是雖該幼稚園
    於八十七年間之貸款是自八十三年七月十四日之貸款逐年換約而來，亦無從因此
    即認因該貸款而生之系爭利息支出，符合幼稚園費用列支之要件；故被告以原告
    未提示足資採信之資金流程及運用資料供核為由，剔除聖心幼稚園系爭利息支出
    之列報，即無不合。
五、綜上所述，原告之主張並無可採。被告以原告為聖心幼稚園之合夥人，而該幼稚
    園申報收入學雜費、餐點代辦費及服裝書包代辦費部分，因提示之帳證資料不足
    採據，而依該幼稚園所填載之調查表收入核定，並否准該幼稚園系爭利息支出之
    列報，而依原告合夥比例（三分之一）核定原告之其他所得計三十三萬二千九百
    三十一元（復查決定追減後之金額），併課原告八十七年度綜合所得稅，即無違
    誤，訴願決定予以維持，亦無不合；原告提起本件訴訟，求為撤銷，為無理由，
    應予駁回。又本件為簡易事件，故不經言詞辯論為之。
六、據上論結，本件原告之訴為無理由，依行政訴訟法第二百三十三條第一項、第一
    百九十五條第一項後段、第九十八條第三項前段，判決如主文。
中　　　華　　　民　　　國　　九十三　　年　　　三　　　月　　　五　　　日
                              高雄高等行政法院第一庭
                                          法      官　楊　惠　欽
右為正本係照原本作成。
如不服本判決，應於判決送達後二十日內向本院提出上訴書狀，其未表明上訴理由者
，應於提起上訴後二十日內向本院提出上訴理由書（須按對造人數附繕本）；如於本
判決宣示或公告後送達前提起上訴者，應於判決送達後二十日內補提上訴理由書（須
附繕本）。未表明上訴理由者，逕以裁定駁回。
提起上訴應預繳送達用雙掛號郵票七份（每份三十四元）。
中　　　華　　　民　　　國　　九十三　　年　　　三　　　月　　　五　　　日
　　　　　　　　　　　　　　　　          法院書記官　李怡緻
